臺灣苗栗地方法院刑事判決　　　　　　　100年度訴字第119號
公　訴　人　臺灣苗栗地方法院檢察署檢察官
被　　　告　鍾汶憲
選任辯護人　陳呈雲律師
被　　　告　林佑諭
選任辯護人　劉正穆律師
　　　　　　徐宏澤律師
被　　　告　詹旻鈞
選任辯護人　周敬恒律師
上列被告因殺人未遂案件，經檢察官提起公訴（99年度偵字第45
81號），本院判決如下：
    主  文
鍾汶憲共同犯重傷未遂罪，累犯，處有期徒刑壹年陸月。
林佑諭共同犯重傷未遂罪，處有期徒刑壹年陸月。緩刑肆年，並
應向公庫支付新臺幣貳萬元。
詹旻鈞共同犯重傷未遂罪，處有期徒刑壹年陸月。緩刑肆年，並
應向公庫支付新臺幣貳萬元。
    事  實
一、鍾汶憲前因藏匿人犯案件，經法院判處有期徒刑6 月確定，
    於民國99年1 月12日易科罰金執行完畢。鍾汶憲、林佑諭、
    詹旻鈞前因故與劉育榤發生衝突，3 人均可預見以開山刀、
    西瓜刀等銳器朝人頭部胡亂揮砍，極有可能造成該人受有一
    目以上視能或一耳以上聽能之毀敗、嚴重減損或其他於身體
    、健康有重大不治或難治之傷害等重傷害結果，竟仍基於縱
    若使人因之受有重傷害亦不違背其本意之不確定故意之犯意
    聯絡，於99年3 月13日23時許，前往苗栗縣苗栗市○○路16
    6 號「老主顧檳榔攤」之2 樓，欲教訓劉育榤，3 人分持開
    山刀、西瓜刀、西瓜刀各1 把（均未扣案），朝劉育榤之頭
    部、身體各處揮砍，導致劉育榤受有頭皮及額頭深度裂傷、
    右臂深度撕裂傷、前臂撕裂傷、左手多處撕裂傷併開放性大
    指截肢、右大拇指開放性傷口併肌腱受損、左大腿深度撕裂
    傷併四頭肌受損等傷害，幸劉育榤及時就醫，且經治療後，
    所受傷害尚未達到重傷害之程度，上開重傷害犯行始未遂。
二、案經劉育榤訴由苗栗縣警察局苗栗分局報告臺灣苗栗地方法
    院檢察署檢察官偵查起訴。
    理  由
壹、證據能力部分
一、按被告以外之人於偵查中向檢察官所為陳述，除顯有不可信
    之情況者外，得為證據，刑事訴訟法第159 條之1 第2 項定
    有明文。偵查中對被告以外之人（包括證人、鑑定人、告訴
    人、被害人及共同被告等）所為之偵查筆錄，或被告以外之
    人向檢察官所提之書面陳述，性質上均屬傳聞證據。惟現階
    段刑事訴訟法規定檢察官代表國家偵查犯罪、實施公訴，依
    法其有訊問被告、證人及鑑定人之權，證人、鑑定人且須具
    結，而實務運作時，檢察官偵查中向被告以外之人所取得之
    陳述，原則上均能遵守法律規定，不致違法取供，其可信度
    極高，職是，被告以外之人前於偵查中已具結而為證述，除
    反對該項供述得具有證據能力之一方，已釋明「顯有不可信
    之情況」之理由外，不宜以該證人未能於審判中接受他造之
    反對詰問為由，即遽指該證人於偵查中之陳述不具證據能力
    。且所謂不可信之情況，法院應審酌被告以外之人於陳述時
    之外在環境及情況，例如：陳述時之心理狀況、有無受到外
    力干擾等，以為判斷之依據（最高法院97年度臺上字第1653
    號判決要旨參照）。從而，證人即被害人劉育榤及被告3 人
    等以證人身份於偵查中之證述，乃經檢察官告以具結義務及
    處罰偽證罪之內容，再命其朗讀結文後具結所為，筆錄訊畢
    後並交付其閱覽而簽名，則其既處於負擔偽證罪之處罰心理
    下，以具結擔保其供述之真實性，且無受其他不當外力干擾
    之情形而為證述，依法具有證據能力。
二、有關卷附由大千綜合醫院所製作之診斷證明書1 紙，經查，
    乃從事醫療業務之人於業務上或通常業務過程所須製作之紀
    錄文書、證明文書，因係於通常業務過程不間斷、有規律而
    準確之記載，且大部分紀錄係完成於業務終了前後，無預見
    日後可能會被提供作為證據之偽造動機，其虛偽之可能性小
    ，除非該等紀錄文書或證明文書有顯然不可信之情況，否則
    有承認其為證據之必要，且醫院診斷證明書係病患就診或就
    醫，醫師就其診斷治療病患結果，所出具之證明書，依醫師
    法第17條規定，醫師如無法令規定之理由，不得拒絕診斷書
    之交付。醫師係從事醫療業務之人，病患如純為查明病因並
    以接受治療為目的，而到醫療院所就醫診治，醫師於例行性
    之診療過程中，對該病患所為醫療行為，於業務上出具之診
    斷書，屬於醫療業務上或通常醫療業務過程所製作之證明文
    書，自該當於上開條款所指之證明文書（最高法院95年度臺
    上字第5026號、97年度臺上字第2526號、98年度臺上字第32
    86號判決意旨參照）。復參酌刑事訴訟法第159 條之4 第1
    款、第2 款立法意旨可知，於刑事訴訟採證上之所以容許所
    謂特信性文書具有證據能力，乃係因此類公務或業務通常過
    程中所製作之證明或記錄文書，因具有公示性、例行性或機
    械性、良心性及制裁性等特徵，此種例行性之事業活動過程
    中之證明或紀錄文書，類型上虛偽之可能性極低，具有足以
    取代反對詰問之特別可信的情況保證。況縱使審判中傳訊製
    作人到庭作證，亦不足以獲得較當時記憶猶新之際所製作文
    書更可信的證言，因此例外的容許此種特信性文書得做為證
    據，是該診斷證明書自得作為本院心證之事證而憑採之。此
    自上開文書其時間製作上之密接性觀察，當無受外界不當干
    預；且非事後應當事人要求方始製作，無入人於罪之可能；
    並參酌其製作當時外部客觀情況及醫師就病歷不實記載當受
    醫師法懲戒而具有制裁性、文書製作當時記憶之鮮明性等各
    項因素綜合佐參，其具有證據能力當屬無疑。
三、再按被告以外之人於審判外之陳述，雖不符刑事訴訟法第15
    9 條之1 至之4 等規定，而經當事人於審判程序同意作為證
    據，法院審酌該言詞陳述或書面陳述作成時之情況，認為適
    當者，亦得為證據；當事人、代理人或辯護人於法院調查證
    據時，知有第159 條第1 項不得為證據之情形，而未於言詞
    辯論終結前聲明異議者，視為有前項之同意，復為同法第15
    9 條之5 所明定。乃傳聞法則之重要理論依據在於傳聞證據
    未經當事人之反對詰問予以核實，乃予排斥，惟若當事人已
    放棄對原供述人之反對詰問權，於法院審判時表明同意該等
    傳聞證據可作為證據，或未於言詞辯論終結前聲明異議者，
    基於證據資料愈豐富，愈有助於真實發現之理念，並貫徹刑
    事訴訟法修法加重當事人進行主義之精神，確認當事人對於
    證據能力有處分權之制度，於法院認為適當時，自可承認該
    傳聞證據之證據能力。經查，本案所引之下列證據，其中雖
    有屬傳聞證據者，惟其證據能力均經當事人於本院準備程序
    中不予爭執（100 年度訴字第119 號〈下稱本院卷〉第97頁
    ），另經本院於審理中一一踐行「告以要旨」程序，令以知
    悉上開證據係審判外陳述之情形下，當事人對於各該證據亦
    均表示「沒有意見」（本院卷第127 頁以下），且迄至言詞
    辯論終結前未再聲明異議，本院審酌此等證據資料製作時之
    情況，尚無違法不當及證明力明顯過低之瑕疵，認為以之作
    為證據應屬適當，是依法具有證據能力。
四、至於卷附之劉育榤傷勢照片，為攝錄實物形貌而形成之圖像
    ，乃以科學、機械之方式，對於當時狀況所為忠實且正確之
    記錄，並非人類意思表達之言詞或書面陳述，不含供述要素
    ，且係為保全拍攝當時該物品或現象所呈現之情景，於證據
    方法而言，具有與該物品或現象相同之效用，屬於物證之一
    種，當不在刑事訴訟法第159 條第1 項規定「被告以外之人
    於審判外之言詞或書面陳述」之範圍內，自無傳聞法則之適
    用（最高法院97年度臺上字第3854號、98年度臺上字第2635
    號判決意旨參照）。又上開證據均非實施刑事訴訟程序之公
    務員因違背法定程序而取得，且與本案待證事實具有自然之
    關連性，亦有證據能力。
貳、實體部分
一、上開犯罪事實，業據被告鍾汶憲、林佑諭、詹旻鈞於本院準
    備程序及審理時均坦承不諱（本院卷第96頁背面、131 頁）
    ，核與證人即被害人劉育榤於警詢、偵查中證述之情節相符
    （99年度偵字第4581號卷二第66至70頁、第71至73頁、第10
    9 至111 頁），且有大千綜合醫院診斷證明書1 件、劉育榤
    傷勢照片2 張在卷可稽（99年度偵字第4581號卷二第99、10
    0 頁）。而被害人劉育榤亦於本院準備程序時當庭供稱身體
    所受傷害，除了左手大拇指跟以前相較剩下6 、7 成力氣，
    其他傷勢均已復原等語（本院卷第63頁背面至64頁），可證
    本件尚未至生重傷害之結果。綜上，足認被告3 人上開出於
    任意性之自白與事實相符，其等犯行可堪認定，應予以依法
    論科。
二、核被告3 人所為，均係犯刑法第278 條第3 項、第1 項之使
    人受重傷未遂罪。起訴書雖以被告3 人涉犯殺人未遂罪，惟
    公訴人於本院審理時，業已陳述、論告本件起訴之事實該當
    於刑法278 條第3 項、第1 項之使人受重傷未遂罪，自行更
    正原起訴法條（本院卷第96頁、126 頁背面），本院自無庸
    再變更公訴人起訴之法條，附此敘明。又被告3 人著手於重
    傷害犯罪行為之實施，而未至被害人劉育榤受有重傷害之結
    果，為未遂犯，本院審酌其犯案情節及對被害人所生損害等
    情，爰依刑法第25條第2 項之規定減輕其刑。被告3 人間對
    上開犯行，有犯意聯絡及行為分擔，應依刑法第28條之規定
    ，論以共同正犯。
三、查被告林佑諭、詹旻鈞2 人均無犯罪之前科紀錄，有臺灣高
    等法院被告前案紀錄表1 份在卷可考，是其素行尚佳。被告
    3 人犯後於本院即時坦承犯行，知所悔悟，並節省有限之調
    查資源。而被害人除左手大拇指外，其餘傷勢均已復原，被
    害人亦到庭陳稱之前因一時生氣才會告被告等人殺人未遂，
    現在是否可以改為傷害罪名，已經和解可以對被告等人輕判
    等語（本院卷第64頁）。另參考被告3 人均已與被害人達成
    和解或調解，並給付賠償金額完畢，有和解書、調解書、撤
    回告訴狀等件附卷足憑（本院卷第51至52頁〈林佑諭部分〉
    、第54至56頁〈詹旻鈞部分〉、第77至79頁〈鍾汶憲部分〉
    ）。從而，本件被告3 人所犯上揭重傷未遂罪，縱處以最輕
    法定本刑，與其等犯罪情節相衡，仍予人情輕法重之感，是
    本院認就被告3 人重傷害未遂犯行，認其犯罪情狀尚堪憫恕
    ，即予宣告法定最低刑期，猶嫌過重，爰依刑法第59條之規
    定，均酌量減輕其刑，並依法與前述之未遂減刑事由遞減之
    。被告鍾汶憲有上開刑之加重及減輕事由，則依法先加後減
    之。爰審酌本件被告3 人生活狀況、品行、智識程度為高職
    或高中畢業、犯罪之動機、目的、手段、所生危害，暨考量
    被告3 人犯後坦認犯行、節省司法資源之程度，且與被害人
    達成和解、態度尚佳等一切情狀，分別量處如主文所示之刑
    ，以資懲儆，並符罪刑相當原則。
四、末查被告林佑諭、詹旻鈞2 人均無犯罪之前科紀錄，此有臺
    灣高等法院被告前案紀錄表各1 份附卷可佐，其等一時失慮
    而犯本罪，事後坦承犯行，尚有悔意，被告林佑諭事後亦因
    本案而受有非輕之傷害（詳本院99年度訴字第530 號刑事判
    決），有診斷證明書在卷可佐（本院卷第140 至142 頁），
    考量其領有重度器官障礙之身心障礙手冊（本院卷第143 頁
    ），有輕度精神障礙之母親、及幼齡稚子尚待扶養（本院卷
    第139 、144 頁），其情可憫；被告詹旻鈞前因拾獲大量現
    金送交派出所不求回報而經報導（本院卷第101 之1 頁），
    其行可嘉。其等經此偵審程序之教訓，當知所警惕而無再犯
    之虞，本院綜核各情，認對被告2 人所宣告之刑，以暫不執
    行為適當，爰依刑法第74條第1 項第1 款規定，併予宣告緩
    刑4 年，以啟自新。又本院審酌被告2 人行為對社會治安造
    成不良影響，認有命其為公益捐款俾使記取教訓並彌補其犯
    罪之必要，爰採公訴檢察官之意見，依刑法第74條第2 項第
    4 款規定，命其2 人各向公庫支付新臺幣2 萬元（此部分得
    為民事強制執行名義），以為警惕。再被告2 人受緩刑之宣
    告，而違反本件依刑法第74條第2 項第4 款所定負擔，情節
    重大，足認原宣告之緩刑難收其預期效果，而有執行刑罰之
    必要者，得撤銷其宣告，刑法第75條之1 第1 項第4 款著有
    規定，附為說明。
五、至被告3 人持以犯案之開山刀1 把、西瓜刀2 把，並無證據
    證明為被告3 人所有，且未據扣案，故無從宣告沒收；而扣
    案之武士刀、Ｔ恤、名片、本票、角鐵等物（本院卷第38頁
    ），並無證據足認與本案犯罪有何關聯，應由檢察官另行依
    法處理，均附此敘明。
六、據上論斷，應依刑事訴訟法第299 條第1 項前段，刑法第28
    條、第278 條第1 項、第3 項、第25條第2 項、第47條第1
    項、第59條、第74條第1 項第1 款、第2 項第4 款，判決如
    主文。
本案經檢察官黃俊鳴到庭執行職務。
中    華    民    國   100    年    6     月    1     日
                  刑事第二庭  審判長法  官  楊清益
                                    法  官  林靜雯
                                    法  官  魏宏安
以上正本證明與原本無異。
如不服本判決應於收受判決後10日內向本院提出上訴書狀，並應
敘述具體理由。其未敘述上訴理由者，應於上訴期間屆滿後20日
內向本院補提理由書( 均須按他造當事人之人數附繕本) 「切勿
逕送上級法院」。告訴人或被害人如對本判決不服者，應具備理
由請求檢察官上訴，其上訴期間之計算係以檢察官收受判決正本
之日期為準。
                            書記官
  中    華    民    國      年      月      日